01智慧財產及商業法院刑事裁定  
110年度刑智抗字第21號
02
03
抗 告 人 臺灣橋頭地方檢察署檢察官
04被   告 王穎嘉               
05上列抗告人因被告違反營業秘密法案件，不服臺灣橋頭地方法院
中華民國110年9月27日裁定（110年聲羈字第151號），提起
06
07
抗告，本院裁定如下：
08
  主 文
09原裁定撤銷，發回臺灣橋頭地方法院。
10
  理 由
11一、法院之裁判，本應公諸予社會大眾，但關於偵查中檢察官聲
12請羈押及延長羈押之裁定，為維護偵查秘密，如過度暴露案
13情，恐有礙檢察官犯罪之偵查，況本案為營業秘密案件，故
本件裁定就相關具體事實及關鍵證據，為適度保留，合先敘
14
15
明。
16二、原裁定意旨略以：告訴人光焱公司所有之營業秘密資料既係
17於○○○離職年餘，始在其所繳回之公務電腦檔案中查悉，
被告又始終否認有備份文件傳送與○○○之事實，全卷亦無
18
19被告瀏覽、下載備份文件之事證，僅以被告與○○○係交往
20情侶關係，即認被告非法備份並傳送予○○○，已屬推測，
21不足形成被告有與○○○勾串、滅證之虞之心證。本案相關
營業秘密資料均經還原鑑定，大致蒐證齊備，曌嘉公司所營
22
23銷之「太陽能模擬器」、「量子效率測試儀」均屬展售之工
24商成品，市面上可以輕易搜取送鑑，客觀上無滅失之虞。又
25本案是否有其他共犯涉案，尚未明確，縱使將被告隔離2個
26月，其他共犯能否進一步緝獲到案亦難預期。故以所提證
27據，難認被告有勾串共犯或湮滅證據之虞。況本案被告涉嫌
28違反營業秘密法第13條之2、第13條之1等罪，其犯罪嫌疑固
29屬重大，更有刑事訴訟法第101條第1項第1款之羈押原因，
30
然得以一定數額保證金作為擔保，並佐以限制出境、出海及
101限制住居等手段，應可替代羈押手段，確保本案後續偵查、
02審判程序之順利進行，而無羈押之必要等語。　
03三、檢察官抗告意旨略以：
04 ㈠有事實足認有勾串共犯、證人之虞：
05
  ⒈被告公務電腦所發現之SKYPE紀錄，顯示被告與○○○非
06但有交往事實，在職期間即談及「Salesforce」客戶管理
07系統資料。
08  ⒉扣案之被告手機初步鑑識結果，可見被告更有傳送「零件
09採購進度追蹤表」（BOM表）、「Salesforce」客戶管理
10系統資料、「參考電池產品設計機構圖」以外之相關圖片
11檔案、表單與○○○，而相關圖片檔案、表單所載資訊與
12告訴人光焱公司採購系統單據資料一致，其上所載資訊更
13為告訴人光焱公司之營業秘密。
14　 ⒊扣案之被告手機初步鑑識結果，可見尚有告訴人光焱公司
15員工牽涉其中，並為被告提供產品之技術細節，故涉嫌共
16犯除有○○○外，尚有其他人等。
17
　 ⒋從被告否認隱匿與周呈悅之關係等作為，可見被告有勾
18串、滅證之疑慮。　 
19 ㈡綜上，原裁定並未審酌卷內諸多對被告不利之事實，遽認本
案無羈押之必要，容有未洽。本案實有羈押之原因與必要，
20
21請將原裁定撤銷發回，以期能查明犯罪事實全貌等語。
22四、按「被告經法官訊問後，認為犯罪嫌疑重大，而有左列情形
23之一，非予羈押，顯難進行追訴、審判或執行者，得羈押
之：逃亡或有事實足認為有逃亡之虞。有事實足認為有
24
25湮滅、偽造、變造證據或勾串共犯或證人之虞。所犯為死
26刑、無期徒刑或最輕本刑為五年以上有期徒刑之罪...。」
27刑事訴訟法第101條第1項第1款、第2款、第3款定有明
文。又同法第101條之2前段規定：「被告經法官訊問後，
28
29雖有第101條第1項或第101條之1第1項各款所定情形之
30一而無羈押之必要者，得逕命具保、責付或限制住居」。是
31被告依自由證明之程度，倘足認其犯罪嫌疑重大，且有刑事
201訴訟法第101條第1項各款所列情形，法院就實際情況審查
02有無羈押必要後，如認無羈押之必要，而得以具保、責付或
03限制住居等侵害較小之手段替代之，自不得諭知干預身體自
04由較為嚴重之羈押處分。惟是否得以具保等強制處分取代羈
05押，仍應視個案之羈押事由及案件進行情狀而定，如符合羈
06押之事由非具保等強制處分所得取代，亦即具保等侵害較小
07之手段均不足以確保追訴、審判或執行程序之順利進行，自
08無容許以具保等手段取代羈押之餘地。
09
五、經查，原裁定以被告涉犯上開違反營業秘密法等案件，犯罪
10嫌疑重大，惟無羈押之必要，而命被告具保10萬元，並限
11制住居在高雄市○○區○○街00號，更限制出境、出海4
12月，固非無見。惟查：
13 ㈠按羈押被告之目的，其本質在於確保訴訟程序得以順利進
14行，或為確保證據之存在與真實、或為確保嗣後刑罰之執
15行，而對被告所實施剝奪其人身自由之強制處分。被告有無
羈押之必要，法院僅須審查被告犯罪嫌疑是否重大、有無羈
16
17押原因、以及有無賴羈押以保全偵審或執行之必要，由法院
18就具體個案情節予以斟酌決定。且刑事訴訟法第101條第1
19項所規定「犯罪嫌疑重大」，此項實質要件之關鍵在於「嫌
疑」重大，而非「犯罪」重大，蓋嫌疑重大者，係指有具體
20
21事由足以令人相信被告可能涉嫌其被指控之犯罪，與認定犯
22罪事實所依憑之證據需達無合理懷疑之程度，尚屬有別，故
23法院決定羈押與否，自毋庸確切認定被告有罪，僅需檢察官
出示之證據，足使法院相信被告極有可能涉及被訴犯罪嫌疑
24
25之心證程度即屬已足。因此，被告實際是否成立犯罪，乃本
26案審判程序時實體上應予判斷之問題，並非法院裁定是否羈
27押之審查要件。亦即應否羈押，法院固應按訴訟進行之程
度、卷證資料及其他一切情事斟酌之，然此畢竟非依證據認
28
29定犯罪事實之終局判決，而係在偵查或審判程序中為保全訴
30訟程序進行及判決確定後執行之手段，是羈押被告係以被告
31犯罪嫌疑是否重大、有無羈押事由及必要性為審酌之依據。
301 ㈡本件被告於原審訊問時，否認有聲請書所指違反營業秘密法
02等犯行，惟有聲請書所載各項證據在卷可稽，足認被告涉犯
03營業秘密法第13條之2、第13條之1罪嫌之犯罪嫌疑重大。
04 ㈢原裁定雖認被告具有刑事訴訟法第101條第1項第1款之羈押
05原因，而以具保並限制住居、出境、出海，應可替代羈押，
06而無羈押必要性，而駁回關於羈押之聲請，然原裁定所認以
07檢察官所提事證不足形成被告有與○○○勾串、滅證之虞之
08心證，本案是否有其他共犯涉案，尚未明確，故以所提證
09據，難認被告有勾串共犯或湮滅證據之虞等部分，因檢察官
10抗告意旨指出扣案被告手機初步鑑識結果，被告確有傳送相
11關圖片檔案、表單與○○○，而相關圖片檔案、表單所載資
12訊與告訴人光焱公司採購系統單據資料一致，告訴人光焱公
13司更已詳予說明所載資訊何以為其營業秘密，本案更有告訴
14人光焱公司其他員工牽涉其中，並為被告提供產品之技術細
15節，而被告於原審訊問時，對於其與○○○對話提及「有事
只能出賣ANGELA」、「不要看Salesforce都是錯的」等對
16
17話，均稱：「沒有印象」，可見被告除隱匿與○○○交往關
18係，並存有無視客觀證據而迴避陳明之情況，有事實足認被
19告有勾串共犯、證人之虞，洵非全然無據。故依目前抗告補
充理由書及檢送之卷內證據，被告所涉上揭犯行，有無勾串
20
21共犯、證人及湮滅證據之虞？有無羈押之必要？自有重新斟
22酌審查之必要。　
23六、綜上，檢察官不服原裁定，就此有所指摘，提起抗告，其抗
24告非全無理由，是以原裁定既有上開未盡之處，而有調查確
25認之必要，復為兼顧當事人審級利益，爰由本院將原裁定予
26以撤銷，發回原審法院詳予調查並為妥適之裁定。
27據上論斷，應依刑事訴訟法第413條前段，裁定如主文。 
中　　華　　民　　國　　110　年　　10　　月　　18　　日
28
29             智慧財產第三庭
30              審判長法 官　蔡惠如
31                 法 官　潘曉玫
401
                 法 官　何若薇
02
以上正本證明與原本無異。  
03本件不得再抗告
04中　　華　　民　　國　　110　年　　10　　月　　18　　日
05　　　　　　　　　　　　　    書記官　張君豪
5